【裁判字號】    97,易,653
【裁判日期】    971103
【裁判案由】    傷害
【裁判全文】
臺灣高雄地方法院刑事判決               97年度易字第653號
    公  訴  人  臺灣高雄地方法院檢察署檢察官
    被      告  甲○○
                丙○○
上列被告等因傷害案件，經檢察官提起公訴（96年度偵字第3071
9 號），本院判決如下：
    主  文
甲○○犯傷害罪，處拘役伍拾玖日，如易科罰金，以新臺幣壹仟
元折算壹日。
丙○○教唆犯傷害罪，處拘役伍拾玖日，如易科罰金，以新臺幣
壹仟元折算壹日；又犯傷害罪，處拘役伍拾日，如易科罰金，以
新臺幣壹仟元折算壹日。應執行拘役壹佰日，如易科罰金，以新
臺幣壹仟元折算壹日。
    事  實
一、甲○○係戊○○（原名潘枝梅）之配偶，雙方具有家庭暴力
    防治法第3 條第2 款所定家庭成員關係，戊○○屢因甲○○
    與其國中同學丙○○之外遇問題而與甲○○起口角爭執，致
    甲○○與戊○○呈分居狀態。緣丙○○不滿戊○○於96年9
    月24日晚間某時所發送之簡訊內容，遂基於教唆傷害之犯意
    ，唆使甲○○隨即帶其至戊○○位於高雄縣鳳山市○○街11
    6 號4 樓之5 住處（下稱本件住處），由甲○○在丙○○面
    前毆打戊○○，令丙○○消氣。甲○○於96年9月25日1時30
    分許，偕同丙○○到本件住處，經戊○○開門後，丙○○即
    出言要甲○○實現上開要求，甲○○始基於傷害之犯意，以
    徒手掌摑戊○○之臉頰2 下及毆打戊○○之頭部、肩膀，致
    戊○○受有頭暈之傷害。丙○○見狀旋轉身離開本件住處，
    戊○○心有未甘，尾隨丙○○下樓，丙○○復另行基於傷害
    犯意，在上揭地址之1 、2 樓處之樓梯間，徒手拉扯戊○○
    之雙手，致戊○○右手小指頭受有瘀血之傷害。
二、案經戊○○訴由高雄縣政府警察局鳳山分局報告台灣高雄地
    方法院檢察署檢察官偵查起訴。
    理  由
壹、程序事項：
一、按被告以外之人於偵查中向檢察官所為陳述，除顯有不可信
    之情況者外，得為證據，刑事訴訟法第159 條之1 第2 項定
    有明文。偵查中對被告以外之人（包括證人、鑑定人、告訴
    人、被害人及共同被告等）所為之偵查筆錄，或被告以外之
    人向檢察官所提之書面陳述，性質上均屬傳聞證據。惟現階
    段刑事訴訟法規定檢察官代表國家偵查犯罪、實施公訴，依
    法其有訊問被告、證人及鑑定人之權，證人、鑑定人且須具
    結，而實務運作時，檢察官偵查中向被告以外之人所取得之
    陳述，原則上均能遵守法律規定，不致違法取供，其可信度
    極高，職是，被告以外之人前於偵查中已具結而為證述，除
    反對該項供述得具有證據能力之一方，已釋明「顯有不可信
    之情況」之理由外，不宜以該證人未能於審判中接受他造之
    反對詰問為由，即遽指該證人於偵查中之陳述不具證據能力
    。證人即告訴人戊○○、證人乙○○於檢察官偵查中所為之
    陳述（見偵卷第8 、9 、11、12頁），既依法具結，且無顯
    不可信之情況，依上開說明，證人即告訴人戊○○、證人乙○○於偵查中之結證有證據能力，況證人即告訴人戊○○、
    證人乙○○於本院審理中均到庭接受詰問，對被告甲○○、
    丙○○之對質詰問權之保障亦無不週。
二、按當事人、代理人或辯護人於法院調查證據時，知有第159
    條第1 項不得為證據之情形，而未於言詞辯論終結前聲明異
    議者，視為有前項之同意，刑事訴訟法第159 條之5 第2 項
    定有明文。本案以下認定事實所引用之傳聞證據，檢察官、
    被告甲○○、丙○○於言詞辯論終結前均未聲明異議（見本
    院卷第44、122 頁），而各該傳聞證據之取得亦無違法不當
    之情事，作為證據並無不適當，依上開說明，本院認本案以
    下所引用之傳聞證據均有證據能力。
貳、實體事項：
一、訊據被告甲○○固坦承有於上開時間偕同丙○○至本件住處
    找戊○○，並以徒手掌摑戊○○之臉頰2 下之事實，惟否認
    有何傷害犯行，辯稱：我沒有毆打戊○○之頭部、肩膀云云
    （見本院卷第129 頁）。被告丙○○固坦承有於上開時間與
    甲○○至本件住處找戊○○之事實，惟矢口否認有何教唆傷
    害、傷害犯行，辯稱：24日晚間戊○○傳好幾則簡訊給我，
    我氣不過，25日凌晨才透過朋友找到甲○○，隨即要甲○○
    帶我去找戊○○，到本件住處後，甲○○、戊○○就一人一
    句，我要甲○○自己看著辦，我自己就離開，戊○○追下來
    ，拿燈管砸我，我舉手擋，沒有打戊○○，從頭到尾我都沒
    有與戊○○接觸云云（見偵卷第7 、8 頁、本院卷第122 頁
    ）。經查：
（一）被告甲○○係戊○○之配偶，雙方屢因甲○○與丙○○之
      外遇問題而起口角爭執，致被告甲○○與戊○○呈分居狀
      態乙節，除被告甲○○之自白外（見警卷第2 頁、偵卷第
      9 、10頁），核與證人即告訴人戊○○警、偵訊中證述：
      我老公甲○○在外面跟女人同居，都沒有回家等語相符，
      上開事實堪信為真。
（二）被告丙○○因不滿告訴人戊○○發送簡訊之內容，即唆使
      被告甲○○帶其至本件住處找告訴人戊○○，由被告甲○○當面毆打告訴人戊○○，被告甲○○遂偕同被告丙○○
      於上開時間至本件住處，由被告甲○○在被告丙○○面前
      以徒手掌摑告訴人戊○○之臉頰2 下及毆打告訴人戊○○
      之頭部、肩膀，致告訴人戊○○受有頭暈之傷害乙節，業
      經證人即告訴人戊○○於本院審理中結證稱：當時甲○○
      拍打我家臥室窗戶叫我出去，我見他後面跟著丙○○，我
      問甲○○回來目的，丙○○就說「你不是要打她給我看」
      ，甲○○沒動作，丙○○就一直說「怎麼了，不敢打了嗎
      ，剛剛不是說要打給我看嗎」，講了4 、5 次，之後甲○○就猛打我的頭、肩膀等語（見本院卷第76、78、121 頁
      ），核與其先前於偵查中證述情節大致相符（見偵卷第6
      、8 頁）。另證人乙○○於本院審理、偵查中均證述：當
      天我看到爸爸（甲○○）打媽媽（戊○○）的頭、耳光，
      爸爸有出拳或推的動作，我就擋在他們中間，但爸爸還是
      繼續打媽媽等語明確（見本院卷第81、84頁、偵卷第12頁
      ）。證人戊○○、乙○○身為被告甲○○之配偶、兒子，
      當無甘冒偽證風險，虛偽構詞誣陷被告甲○○毆打戊○○
      之情節及過程，況證人戊○○、乙○○於偵、審中均以隔
      離訊問方式作證，渠等所述內容非但互核相符且均前後一
      致，渠等若無親身見聞該等情事，豈有可能分別為相同之
      證述，應認證人戊○○、乙○○證述被告甲○○傷害戊○○之部分為可採。此外，復有告訴人戊○○於案發後至財
      團法人長庚紀念醫院（高雄）分院就診之病歷、急診護理
      紀錄等資料在卷可查（見偵卷第30至35頁、本院卷第92至
      97 頁） ，足認被告甲○○辯稱僅打戊○○2 個耳光云云
      ，顯屬卸責之詞，不足採信。至於被告丙○○否認教唆被
      告甲○○傷害戊○○，且於本院審理中辯稱：我跟甲○○
      僅屬國中同學關係，戊○○傳好幾則簡訊給我，她不跟我
      好好講，甲○○也說沒辦法管戊○○之行為，當天凌晨才
      找到甲○○，我不知甲○○上班情形，怕隔日找不到甲○○，我才會在凌晨到本件住處問戊○○傳簡訊之原因云云
      （見本院卷第126 、127 頁），而證人即同案被告甲○○
      於本院審理中亦證述：當時丙○○只說「妳傳這個簡訊是
      什麼意思」、「這是你們夫妻的事情」等語，然證人即同
      案被告甲○○復同時證述：因戊○○一直傳簡訊給丙○○
      ，我才跟丙○○在案發時到本件住處找戊○○，戊○○開
      門後，我問她為何傳不實簡訊給丙○○，戊○○就說「你
      是否要為這件事來打我」等語明確（見本院卷第69、74頁
      ）。
      本件告訴人戊○○於案發之際開門後有主動向被告甲○○
      質問是否要為簡訊之事毆打伊之情，除證人甲○○上開證
      述外，核與被告丙○○於偵查中自白：我氣不過戊○○所
      傳的簡訊，當天透過朋友找到甲○○時，即告知要馬上去
      找戊○○，甲○○跟我到本件住處後，戊○○一開門就說
      「你如果為了那女人要回來打我，就不要回來」等語相符
      （見偵卷第7 頁），此部分事實應堪認定，倘被告丙○○
      要求被告甲○○帶其至本件住處找告訴人戊○○之目的僅
      係欲詢問戊○○發送簡訊之原因，被告丙○○豈有必要急
      於凌晨前往本件住處，蓋被告丙○○既已聯絡到被告甲○○本人，應可直接向被告甲○○詢問上班情形及與之聯繫
      方式，足認被告丙○○辯稱擔心翌日無法找到被告甲○○
      云云，顯屬卸責之詞，不足採信。再者，被告丙○○若未
      在告訴人戊○○面前出言要被告甲○○毆打戊○○，告訴
      人戊○○豈有可能出現向被告甲○○質問是否要毆打伊之
      反應，按諸常理，告訴人戊○○於事前並不知道被告丙○○、甲○○到本件住處之目的，甚難僅因被告甲○○或丙○○質疑其發送簡訊之原因時，即使告訴人戊○○出現不
      相關之回應，顯見被告丙○○於案發之際在本件住處確有
      出言要被告甲○○毆打告訴人戊○○，而非單純詢問發送
      簡訊之因無訛，被告丙○○前揭所辯，與卷內事證相違，
      不足採信。
（三）被告丙○○嗣於該處1 、2 樓之樓梯間，復以徒手拉扯尾
      隨其下樓之告訴人戊○○的雙手，致告訴人戊○○右手小
      指頭受有瘀血之傷害一節，業經證人即告訴人戊○○於本
      院審理中證述：丙○○見甲○○打我後就要走，我在1 、
      2 樓的平台追上她，有拿日光燈要打她的手，她就反擊，
      抓我的雙手扭打，（提示照片）我右手小指頭受傷情況如
      同本院卷第99頁上方照片等語（見本院卷76、77、99、12
      1 頁）。又證人乙○○於偵、審之隔離訊問時均證述：我
      媽（戊○○）追丙○○下去，在2 樓的樓梯間，我看到媽
      媽與丙○○在扭打，雙手互相拉扯等語綦詳（見偵卷第12
      頁、本院卷第82頁）。另佐以證人即同案被告甲○○於本
      院審理中證述：丙○○往下走時，戊○○就趁機追下在2
      樓樓梯口拿燈管打丙○○，丙○○用手擋等語明確（見本
      院卷第70頁），核與被告丙○○自白：戊○○追下來拿燈
      管打我，我舉手擋等語相符（見偵卷第8 頁），堪認告訴
      人戊○○確有在樓梯間拿燈管打被告丙○○，而經被告丙○○以手阻擋之情無訛。另證人戊○○、乙○○分別證述
      被告丙○○有拉扯戊○○一節之過程，大致相符，且有戊○○右手小指頭受傷之彩色照片在卷可查（見本院卷第99
      頁上方照片），若證人戊○○、乙○○未親身經歷上開情
      事，尚難於隔離訊問時互為內容相符之證述，足認證人戊○○、乙○○此部分證述應屬可採。而被告丙○○僅因不
      滿告訴人戊○○發送簡訊之內容，即要求被告甲○○當面
      毆打告訴人戊○○等節，已如前述，則被告丙○○豈有可
      能對告訴人戊○○所持燈管之直接攻擊行為，僅以雙手消
      極抵抗而未加以積極拉扯告訴人戊○○之雙手，況雙方當
      時因感情糾紛而互生怨隙，顯見被告丙○○辯稱：無法接
      近戊○○，未曾與之接觸云云（見本院卷第81頁），與常
      情不符，不足採信，上開事實應堪認定。
（四）綜上所述，本件被告甲○○、丙○○2 人傷害、教唆傷害
      犯行，事證明確，應依法論科。
二、按家庭暴力者，謂家庭成員間實施身體或精神上不法侵害之
    行為；又家庭暴力罪者，謂家庭成員間故意實施家庭暴力行
    為而成立其他法律所規定之犯罪，家庭暴力防治法第2 條第
    1 款、第2 款著有明文。本件被告甲○○與告訴人戊○○係
    夫妻關係，為家庭暴力防治法第3 條第1 款所定之家庭成員
    ，而被告甲○○傷害告訴人之犯行，已屬家庭成員間實施身
    體或精神上不法侵害之行為，即為家庭暴力防治法第2 條第
    1 款所稱之家庭暴力，且構成家庭暴力防治法第2 條第2 款
    之家庭暴力罪及刑法上之傷害罪，惟因家庭暴力防治法之上
    開規定並無罰則之規定，是以應僅依刑法傷害罪之規定予以
    論罪科刑，合先敘明。是核被告甲○○所為，係犯刑法第27
    7 條第1 項之傷害罪。被告丙○○就唆使被告甲○○毆打告
    訴人戊○○部分所為，係犯刑法第29條第1 項、第277 條第
    1 項之教唆傷害罪，起訴意旨雖認屬共同傷害犯行，然業經
    公訴人於本院審理中當庭更正被告丙○○此部分犯罪事實及
    論罪法條（見本院卷第120 頁），此部分之起訴事實、論罪
    法條已無不當，附此敘明；又被告丙○○於樓梯間與告訴人
    戊○○拉扯部分所為，係犯刑法第277 條第1 項之傷害罪。
    被告丙○○上開教唆傷害、傷害犯行，犯意各別、行為互異
    ，應分論併罰，公訴意旨認有吸收關係（見本院卷第129 頁
    ），容有誤會，附此敘明。爰審酌被告丙○○僅因不滿告訴
    人戊○○發送簡訊內容，即恣意唆使被告甲○○侵害其妻即
    告訴人戊○○之人身安全，且於離開本件住處時，又於樓梯
    間直接與告訴人戊○○相互拉扯，致告訴人戊○○再度受傷
    ，不思以理性方式處理因感情糾紛而引發之細故，行為應予
    非難；被告甲○○未能以和平手段與告訴人戊○○解決婚姻
    問題，輕率以暴力方式傷害髮妻，舉止誠屬可議，被告2 人
    迄今均未與告訴人戊○○和解，被告甲○○僅坦承部分犯行
    ，而被告丙○○一再否認犯行，難認被告2 人有悛悔之意，
    犯後態度非佳及告訴人戊○○之傷勢非重等一切情狀，分別
    量處如主文所示之刑，並就被告丙○○所犯之罪定應執行刑
    ，及均諭知易科罰金之折算標準，以資懲儆。
據上論斷，應依刑事訴訟法第284 條之1 、第299 條第1 項前段
，刑法第29條、第277 條第1 項、第51條第6 款、第41條第1 項
前段，刑法施行法第1 條之1 ，判決如主文。
本案經檢察官丁○○到庭執行職務。
中    華    民    國    97    年    11    月    3     日
                    刑事第三庭  法  官  何佩陵
以上正本證明與原本無異。
如不服本判決應於收受本判決後10日內向本院提出上訴書狀，並
應敘述具體理由，如未敘述上訴理由者，應於上訴期間屆滿後20
日內補提理由書狀於本院（均須按他造當事人之人數附繕本）「
切勿逕送上級法院」。
中    華    民    國    97    年    11    月    3     日
                                書記官  鍾淑美
附錄本案論罪科刑法條：
中華民國刑法第277條第1項
傷害人之身體或健康者，處 3 年以下有期徒刑、拘役或 1 千元
以下罰金。


司法院資訊處製作；財團法人民間司法改革基金會備份。
